【裁判字號】    99,訴,1231
【裁判日期】    991110
【裁判案由】    毒品危害防制條例
【裁判全文】
臺灣高雄地方法院刑事判決              99年度訴字第1231號
公  訴  人  臺灣高雄地方法院檢察署檢察官
被      告  乙○○
上列被告因違反毒品危害防制條例案件，經檢察官提起公訴（99
年度毒偵字第788 號），本院判決如下：
    主  文
乙○○施用第一級毒品，累犯，處有期徒刑壹年。
    事  實
一、乙○○前因施用毒品案件，經本院裁定送觀察、勒戒後，因
    認有繼續施用毒品傾向，再經本院以88年毒聲字第5053號裁
    定送強制戒治，於民國88年12月14日停止強制戒治，並於89
    年7 月18日強制戒治期滿，嗣並經臺灣高雄地方法院檢察署
    檢察官以89年度戒毒偵字第799 號為不起訴之處分確定；復
    於前揭強制戒治期滿後5 年內之93年間，再因施用毒品案件
    ，經本院以93年度訴字第3026號判處應執行有期徒刑10月確
    定，於95年6 月22日縮刑期滿執行完畢；再於95年間，因施
    用毒品案件，經本院以96年度訴字第29號判處有期徒刑10月
    確定，嗣經裁定減刑為有期徒刑5 月後，甫於96年8 月18日
    縮刑期滿執行完畢。詎其猶不知悔改，竟再度基於施用第一
    級毒品之犯意，於98年11月19日下午2 時50分許為警採尿時
    起回溯72小時內（不含為警拘束期間），在不詳地點施用第
    一級毒品海洛因1 次。嗣於同日下午1 時50分許，在高雄市
    ○○區○○路與中華橫路口，因形跡可疑為警盤查，經徵其
    同意採尿送驗，結果呈嗎啡陽性反應，始悉上情。
二、案經高雄市政府警察局三民第一分局報告臺灣高雄地方法院
    檢察署檢察官偵查起訴。
    理  由
壹、程序部分：
一、按毒品危害防制條例於92年7 月9 日修正公布，自93年1 月
    9 日施行，其中第20條、第23條將施用毒品之刑事處遇程序
    ，區分為「初犯」及「5 年內再犯」、「5 年後再犯」。依
    其立法理由之說明：「初犯」，經觀察、勒戒或強制戒治後
    ，應為不起訴處分或不付審理之裁定；經觀察、勒戒或強制
    戒治執行完畢釋放後，「5 年內再犯」者，因其再犯率甚高
    ，原實施之觀察、勒戒及強制戒治既已無法收其實效，爰依
    法追訴或裁定交付審理。至於經觀察、勒戒或強制戒治執行
    完畢釋放後，「5 年後再犯」者，前所實施之觀察、勒戒或
    強制戒治已足以遮斷其施用毒品之毒癮，為期自新及協助其
    斷除毒癮，仍適用「初犯」規定，先經觀察、勒戒或強制戒
    治之程序。從而依修正後之規定，僅限於「初犯」及「5 年
    後再犯」2 種情形，始應先經觀察、勒戒或強制戒治程序。
    倘被告於5 年內已再犯，經依法追訴處罰，縱其第3 次（或
    第3 次以上）再度施用毒品之時間，在初犯經觀察、勒戒或
    強制戒治執行完畢釋放5 年以後，已不合於「5 年後再犯」
    之規定，且因已於「5 年內再犯」，顯見其再犯率甚高，原
    實施觀察、勒戒或強制戒治，已無法收其實效，即應依該條
    例第10條處罰，最高法院95年第7 次、97年第5 次刑事庭會
    議決議可供參照。查被告乙○○既於初犯施用毒品案件經強
    制戒治執行完畢後5 年內，曾有再犯施用毒品之犯行，並經
    追訴處罰，有臺灣高等法院被告前案紀錄表在卷可查，並非
    「5 年後再犯」甚明，故本件檢察官之起訴合法，合先敘明
    。
二、證據能力部分：
    按被告以外之人於審判外之陳述，雖不符前4 條之規定，而
    經當事人於審判程序同意作為證據，法院審酌該言詞陳述或
    書面陳述作成時之情況，認為適當者，亦得為證據，刑事訴
    訟法第159 條之5 第1 項定有明文。查本案認定事實所引用
    之卷內證據資料，除原已符同法第159 條之1 至第159 條之
    4 規定、及法律另有規定等傳聞法則例外規定，而得作為證
    據外，並無證據證明係公務員違背法定程式所取得，而檢察
    官、被告於本院行準備程序時，均同意其作為本案證據之證
    據能力，且本院審酌前揭陳述作成時之情況，並無違法取證
    之瑕疵，亦認以之作為證據為適當，是本件有關被告以外之
    人於審判外之言詞或書面陳述等供述證據，依前揭法條意旨
    ，自均得為證據。
貳、實體部分：
一、訊據被告固坦承曾於98年11月19日下午2 時50分許同意經警
    方採集尿液送驗之事實，惟矢口否認有何施用第一級毒品之
    犯行，辯稱：伊沒有施用海洛因，可能係因伊有在服用高雄
    市立旗津醫院或高雄市○○路的阮綜合醫院所開的糖尿病、
    高血壓藥物，始造成尿液中有嗎啡反應云云。惟查：
  (一)被告於前揭犯罪事實所載時、地，經警採集尿液送驗，而該
    尿液經以酵素免疫法及氣相層析質譜法檢驗之結果，其尿液
    中呈嗎啡陽性反應等情，有高雄市立凱旋醫院98年12月10日
    出具之A00000000 號濫用藥物尿液檢驗報告、毒品案件尿液
    送驗編號與真實姓名對照表等在卷可查（警卷第11-13 頁）
    ，是此部份事實已堪認定。
  (二)被告雖以前揭情詞置辯，然被告於98年11月19日甫經警方查
    獲而製作警詢筆錄時，既曾明確供稱：「（最近有無服用其
    他藥物？）沒有服用西藥。」等語（警卷第2 頁），是其此
    部所辯，是否足採本非無疑；且經本院向前揭醫院函查結果
    ，該等醫院均先後函覆稱：於98年間所開立予被告之藥品均
    未含有嗎啡成分等語，此有高雄市立旗津醫院99年7 月26日
    旗阮醫字062 號函、99年8 月9 日旗阮醫字068 號函、阮綜
    合醫院99年8 月3 日阮醫教字第0990000424號函，及各該函
    文分別所附之處方箋、藥品仿單等在卷可查（院卷一第70-9
    4 之1 、95、96-110頁），是被告辯稱其尿液中嗎啡反應係
    來自醫院所開立之藥物云云，顯然不足採信。又按所謂「偽
    陽性」係指尿液中不含某成分，而檢驗顯示含有該成分之現
    象。尿液初步篩檢採用免疫學法，因結構類似之成分亦可能
    產生反應，而呈「偽陽性」，但初步篩檢陽性檢體需再以氣
    相層析質譜儀法進行確認檢驗，不致有「偽陽性」結果乙節
    ，業經行政院衛生署管制藥品管理局97年1 月21日管檢字第
    0970000579號函闡釋明確（院卷二第21頁），而本件被告於
    前揭時地經警採尿送驗結果，尿液中嗎啡（即海洛因之代謝
    物）之確認濃度為936ng/ml，已逾濫用藥物尿液檢驗作業準
    則第18條所定之陽性判定標準3 倍以上等情，亦有前開尿液
    檢驗報告可查，是被告空言否認本件犯行，顯屬臨訟卸責之
    詞，不足採信，其於前揭犯罪事實所載之時間、地點，施用
    第一級毒品海洛因1 次之犯行明確，應予以依法論科。
二、核被告所為，係犯毒品危害防制條例第10條第1 項之施用第
    一級毒品罪，其持有第一級毒品海洛因之低度行為，為其施
    用第一級毒品海洛因之高度行為所吸收，不另論罪。再被告
    有如前犯罪事實欄所述之前科紀錄，有臺灣高等法院被告前
    案紀錄表在卷可查，其於有期徒刑執行完畢後，5 年內故意
    再犯本件有期徒刑以上之罪，為累犯，應依刑法第47條第1
    項之規定，加重其刑。爰審酌被告前已有多次施用毒品之前
    科紀錄，並因而入監服刑，又經觀察、勒戒及強制戒治程序
    執行完畢釋放後，均仍未能徹底戒絕毒品，再犯本件施用毒
    品犯行，足見其戒絕毒癮之意志不堅，未能體悟施用毒品對
    己身所造成之傷害及社會之負擔，所為顯不足取，且其犯罪
    後，始終否認犯行，未見其表達悔悟之意，於犯罪後態度部
    分無從為其有利之考量，並慮及施用毒品乃戕害自身健康，
    尚未直接危害他人等一切情狀，量處如主文所示之刑，以資
    懲儆。
據上論斷，應依刑事訴訟法第299 條第1 項前段，毒品危害防制
條例第10條第1 項，刑法第11條前段、第47條第1 項，判決如主
文。
本案經檢察官甲○○到庭執行職務。
中    華    民    國    99    年    11    月    10    日
            刑事第九庭  審判長  法  官  鄭詠仁
                                法  官  王碧瑩
                                法  官  黃沛文
以上正本證明與原本無異。
如不服本判決應於收受送達後10日內向本院提出上訴書狀，並應
敘述具體理由；如未敘述上訴理由者，應於上訴期間屆滿後20日
內向本院補提理由書（均須按他造當事人之人數附繕本）「切勿
逕送上級法院」。
中    華    民    國    99    年    11    月    10    日
                                書記官  葉彥伶
附錄本判決論罪法條：
毒品危害防制條例第10條
施用第一級毒品者，處6 月以上5 年以下有期徒刑。
施用第二級毒品者，處3 年以下有期徒刑。

司法院資訊處製作；財團法人民間司法改革基金會備份。
